【裁判字號】    97,交聲,44
【裁判日期】    970408
【裁判案由】    違反道路交通管理處罰條例聲明異議
【裁判全文】
臺灣雲林地方法院交通事件裁定          97年度交聲字第44號
移送機關即
原處分機關  交通部公路總局嘉義區監理所雲林監理站
受處分人即
異  議  人  甲○○
上列受處分人因違反道路交通管理處罰條例案件，對於交通部公
路總局嘉義區監理所雲林監理站民國97年2 月13日所為之裁決處
分（原處分案號：雲監裁字第裁72-C00000000號），聲明異議，
本院裁定如下：
    主  文
異議駁回。
    理  由
一、原處分機關以：異議人即受處分人甲○○所有車牌號碼
    3581-JZ 號之自用小客車，前於民國96年12月17日上午10時
    21分許，在台北縣泰山鄉○○路劃設紅色實線之禁止臨時停
    車線之處所停車，經警舉發為由，乃依道路交通管理處罰條
    例第56條第1 項第1 款規定，對異議人裁處罰鍰新臺幣（下
    同）900 元之處分。
二、異議人甲○○不否認於上揭時、地，在劃設禁止臨時停車線
    之處所停車，惟以：道路交通標誌標線號誌設置規則第169
    條第1 項雖規定「禁止臨時停車線，用以指示禁止臨時停車
    路段，以劃設於道路緣石正面或頂面為原則，無緣石之道路
    得標繪於路面上，距路面邊緣以三○公分為度。」但因該規
    定為行政規則，非處罰規範；且異議人本件停車處所，該處
    之紅實線距離路邊有2 公尺，與上揭設置規則規定距離路面
    邊緣30公分之情形不符，有違行政程序法第5 條之明確性原
    則，陷人於不法，違反法律保留原則。再依道路交通管理處
    罰條例第3 條第1 款之定義規定，道路係指供公眾通行之地
    方。而異議人之上揭停車處，其前方築有高約60公分之花台
    ，並種植花木，顯非車輛、行人所可通行，應非屬道路範圍
    ，是本件處分於法有違。又異議人本件停車之路段並非主要
    幹道，平日人車稀少，如認異議人涉有違規，依行政程序法
    第7 條第2 款之比例原則規定，亦應逕為舉發即可，而無須
    予以拖吊，是本件移置車輛之處分亦屬違法。另異議人之車
    輛被移置後，異議人於被移置當日即前往拖吊場欲取回車輛
    ，該拖吊場竟要求須先繳納罰款，否則不放行，以致增加1
    日之保管費400 元，對此加收之保管費，於法無據，應予退
    還。爰聲明異議，請求撤銷原處分等語。
三、按汽車駕駛人在禁止臨時停車處所停車時，處600 元以上
    1,200 元以下罰鍰；第一項情形，交通勤務警察、依法令執
    行交通稽查任務人員或交通助理人員，應責令汽車駕駛人將
    車移置適當處所；如汽車駕駛人不予移置或不在車內時，得
    由該交通勤務警察、依法令執行交通稽查任務人員或交通助
    理人員為之。道路交通管理處罰條例第56條第1 項第1 款、
    第3 項分別定有明文。
四、經查：
  (一)異議人對於其所有車牌號碼3581-JZ 號自用小客車，於上揭
    時、地停放在劃設有禁止臨時停車線之處所一情，並不爭執
    ，復有異議人提出警方所拍攝其違規停車之照片在卷可參，
    是異議人有在禁止臨時停車處所停車之違規事實，足以認定
    。
  (二)至於異議人雖以前詞聲明異議，惟查：「道路交通標誌標線
    號誌設置規則」係交通部及內政部依道路交通管理處罰條例
    第4 條第2 項之授權而制定；且道路交通標誌標線號誌設置
    規則第149 條第1 項第5 款規定「紅實線：設於路側，用以
    禁止臨時停車」，其文義甚為清楚，並無不明確之處；再者
    ，異議人是因違反道路交通管理處罰條例第56條第1 項第1
    款之在禁止臨時停車處所停車，而受裁處罰鍰，是原處分機
    關所為處分並未違反法律保留原則。又依異議人所提之違規
    停車照片所示，其停車處之前方固築有花台，但其停車之位
    置本身，則為道路而非花台，是異議人謂其停車處非屬道路
    一節，應屬異議人之誤解。此外，所謂之路面邊緣，是以設
    置為道路使用之土地為基準，非緊鄰路旁之空地的外緣，均
    為路面邊緣。本件異議人雖謂上揭地點之紅實線距離路邊有
    2 公尺，不符道路交通標誌標線號誌設置規則第169 條第1
    項距路面邊緣30公分之標準，但異議人並未舉證以實其說，
    自難信為真實。
  (三)另外，關於道路交通管理條處罰條例第56條第3 項後段之車
    輛移置規定，為即時強制之性質，非屬交通違規行為，與異
    議人在禁止臨時停車線處所違規停車，屬交通違規行為之秩
    序罰性質，二者之構成要件及處理程序有所不同，不可混為
    一談。本件異議人如對該移置處分乃至於車輛保管不服，均
    應循訴願及行政訴訟之程序為之，而非不服交通違規行為裁
    決之異議程序所能救濟。就此部分，異議人之異議，其程序
    於法未合。
五、基上所述，異議人本件違規事實明確。是原處分機關依據道
    路交通管理處罰條例第56條第1 項第1 款規定，對異議人裁
    處罰鍰900 元，核無不當，從而，異議人此部分之異議為無
    理由。另異議人就移置處分及車輛保管部分所為之異議，則
    於法不合，均應予駁回。
六、據上論斷，應依道路交通管理處罰條例第87條第2 項、道路
    交通案件處理辦法第18條前段、第19條，裁定如主文。
中    華    民    國    97    年    4     月     8    日
                    交通法庭    法  官  陳銘壎
以上正本證明與原本無異。
如不服本裁定，應於裁定送達後5 日內向本院提出抗告狀（須附
繕本）。
                                書記官  鍾宜津
中    華    民    國    97    年    4     月     8    日


司法院資訊處製作；財團法人民間司法改革基金會備份。
